【裁判字號】    95,台上,1679
【裁判日期】    950803
【裁判案由】    履行契約
【裁判全文】
最高法院民事裁定            九十五年度台上字第一六七九號
    上  訴  人  甲○○
    訴訟代理人  鄭重文律師
    被 上訴 人  乙○○
    訴訟代理人  黃榮坤律師
上列當事人間請求履行契約事件，上訴人對於中華民國九十五年
五月十六日台灣高等法院台南分院第二審判決（九十五年度重家
上字第一號），提起上訴，本院裁定如下：
    主  文
上訴駁回。
第三審訴訟費用由上訴人負擔。
    理  由
按上訴第三審法院，非以原判決違背法令為理由，不得為之。又
提起上訴，上訴狀內應記載上訴理由，表明原判決所違背之法令
及其具體內容，暨依訴訟資料合於該違背法令之具體事實，民事
訴訟法第四百六十七條定有明文。而依同法第四百六十八條規定
，判決不適用法規或適用不當者，為違背法令；依同法第四百六
十九條規定，判決有該條所列各款情形之一者，為當然違背法令
。是當事人提起上訴，如以同法第四百六十九條所列各款情形為
理由時，其上訴狀或理由書應表明該判決有合於各該條款規定情
形之具體內容，及係依何訴訟資料合於該違背法令之具體事實。
上訴狀或理由書如未依上述方法表明，或其所表明者與上開法條
規定不合時，即難認為已合法表明上訴理由，其上訴自非合法。
本件上訴人對於原判決提起上訴，雖以該判決有不備理由或理由
矛盾為由，惟核其上訴理由狀所載內容，徒就原審取捨證據、認
定事實及解釋契約之職權行使所為：兩造之被繼承人蔡雨澤於民
國八十七年六月一日由訴外人侯正道所代筆之「遺囑書」，因欠
缺代筆遺囑之法定要件而不生遺囑之效力。該「遺囑書」中關於
：系爭台南市○○段、金華段等四筆土地，於將來變賣繳交遺產
稅後，餘款優先分給上訴人新台幣（下同）四千萬元。如有不足
，應由被上訴人與訴外人蔡煥棠負責各半予以補足，以確保上訴
人能分得「遺囑」所載四千萬元之約定，業經蔡雨澤及其繼承人
全體即兩造、蔡煥棠暨訴外人蔡楊來豫共同簽認，固應認為有效
，但該約定嗣於蔡雨澤死亡後，既經其繼承人全體於八十九年十
一月二十一日另訂定「遺產分割協議書」，約定由上訴人分得上
開四筆土地應有部分各三分之一、台南市○○段多筆土地，及未
辦保存登記建物等，而予變更致失其效力。則上訴人猶據該約定
，請求被上訴人補足其四千萬元，自屬無理等論斷，指摘其為不
當，並就原審已論斷者，泛言未論斷，而未表明該判決所違背之
法令及其具體內容，難認其已合法表明上訴理由。依首揭說明，
應認其上訴為不合法。又當事人在第三審不得提出新攻擊防禦方
法，此觀民事訴訟法第四百七十六條第一項之規定自明（參見本
院二十八年上字第八一七號判例意旨）。上訴人於上訴本院後，
始主張不論依「遺囑書」或「遺產分割協議書」，伊分配所得，
似均有悖於民法關於「特留分」之規定，原審逕駁回伊之請求，
為違背法令云云，核屬新攻擊防禦方法，本院依法不得予以斟酌
，附此指明。
據上論結，本件上訴為不合法。依民事訴訟法第四百八十一條、
第四百四十四條第一項、第九十五條、第七十八條，裁定如主文
。
中    華    民    國  九十五  年    八    月    三    日
                      最高法院民事第四庭
                          審判長法官  蘇  茂  秋
                                法官  蘇  達  志
                                法官  陳  碧  玉
                                法官  王  仁  貴
                                法官  李  寶  堂
      本件正本證明與原本無異
                                      書  記  官
中    華    民    國  九十五  年    八    月   十六   日
                                                    Ｒ


司法院資訊處製作；財團法人民間司法改革基金會備份。
